【裁判字號】    99,易,480
【裁判日期】    990326
【裁判案由】    毒品危害防制條例
【裁判全文】
臺灣臺北地方法院刑事判決               99年度易字第480號
公  訴  人  臺灣臺北地方法院檢察署檢察官
被      告  甲○○
上列被告因違反毒品危害防制條例案件，經檢察官提起公訴（99
年度毒偵字第328號），被告就被訴事實為有罪之陳述，經告知
簡式審判程序之旨，並聽取當事人之意見後，本院裁定進行簡式
審判程序，茲判決如下：
    主  文
甲○○施用第二級毒品，累犯，處有期徒刑陸月，如易科罰金，
以新臺幣壹仟元折算壹日。扣案之含第二級毒品安非他命、甲基
安非他命、N,N-二甲基安非他命白色透明晶體參包（總淨重伍點
貳捌公克，驗餘淨重伍點貳伍公克）沒收銷燬之；包裝上開含安
非他命、甲基安非他命、N,N-二甲基安非他命白色透明晶體之空
分裝袋參只、玻璃球貳個、吸管壹支均沒收。
    犯罪事實
一、甲○○前因偽造有價證券案件，經本院判處有期徒刑3年2月
    確定，經與本院82年訴緝字第186號就其另所犯違反麻醉藥
    品管理條例案件判處有期徒刑7月確定該案接續執行，於民
    國83年9月17日縮短刑期假釋出監；惟其於假釋期間，再因
    違反麻醉藥品管理條例、偽造有價證券等案件，經本院以85
    年易緝字第410號、85年訴字第1649號各判處有期徒刑7月、
    3年4月，經定應執行有期徒刑3年8月確定，並撤銷上開假釋
    、執行殘刑，而於88年11月15日始再因縮短刑期假釋出監；
    然嗣又經撤銷假釋，經與本院90年簡字第2209號就其另所犯
    贓物案件所處拘役59日該案執行，於93年3月2日縮刑期滿執
    行完畢。
二、甲○○另因施用毒品案件，經本院以90年毒聲字第929號、
    第1192號裁定送觀察勒戒、強制戒治後，再經本院以90年毒
    聲字第2465號裁定停止戒治，而於90年12月25日停止戒治出
    所、91年5月28日保護管束期滿，由臺灣臺北地方法院檢察
    署檢察官於同年6月27日以91年戒毒偵字第116號不起訴處分
    確定。嗣因施用毒品案件，經本院以93年易字第1684號判處
    有期徒刑5月確定，於94年8月10日易科罰金執行完畢。復因
    施用毒品案件，經臺灣高等法院以95年度上易字第1456號判
    處有期徒刑6月確定；又因施用毒品案件，經本院以96年簡
    字第985號判處有期徒刑6月確定；並因詐欺案件，經臺灣高
    等法院以95年度上易字第2243號判決有期徒刑8月確定。上
    開95年度上易字第1456號施用毒品案件並與95年度上易字第
    2243號案件，經本院以96年度聲減字第1712號減刑並定其應
    執行刑，而與本院96年簡字第985號案件接續執行，於96年1
    0月16日縮短刑期執行完畢。
三、詎其猶不知悔改，復基於施用第二級毒品安非他命、甲基安
    非他命之犯意，於99年1月9日當日為警查獲前某時許，在臺
    北縣新店市○○路26巷4號5樓倉庫內，以將第二級毒品安非
    他命、甲基安非他命置入玻璃球內燒烤之方式，施用第二級
    毒品甲基安非他命，嗣於同日下午18時20分許，經警在臺北
    縣新店市○○路26巷4號4樓住處查獲，並扣得含第二級毒品
    安非他命、甲基安非他命、N,N-二甲基安非他命白色透明晶
    體3包（總淨重5.28公克，驗餘淨重5.25公克）、及其所有
    供施用第二級毒品安非他命、甲基安非他命之玻璃球2個、
    吸管1支，而查悉上情。
四、案經臺北市政府警察局文山分局報請臺灣臺北地方法院檢察
    署檢察官偵查起訴。
    理  由
一、本件被告甲○○所犯之罪，非死刑、無期徒刑或最輕本刑有
    期徒刑3年以上之罪，亦非高等法院管轄第一審案件，且於
    審理程序進行中，被告先就被訴事實為有罪之陳述，經告知
    被告簡式審判程序之旨，並聽取檢察官、被告之意見後，本
    院裁定進行簡式審判程序，是本件之證據調查，依刑事訴訟
    法第273條之2規定，不受同法第159條第1項、第161條之2、
    第161條之3、第163條之1及第164條至第170條規定之限制，
    合先敘明。
二、上揭犯罪事實，業經被告甲○○坦承不諱，且其於99年1月9
    日經警查獲後所採集之尿液經送檢驗後，確呈安非他命及甲
    基安非他命陽性反應，此有台灣尖端先進生技醫藥股份有限
    公司99年1月20日濫用藥物檢驗報告書、臺北市政府警察局
    偵辦毒品案件尿液檢體委驗單各1紙附卷可按（見99年度毒
    偵字第328號卷第38頁、第40頁），此外並有照片4張、扣案
    之玻璃球2個、吸管1支在卷可佐（見同上偵查卷第17至18頁
    ），另扣案之白色透明晶體3包，經送臺北市政府警察局以
    氣相層析質譜分析法鑑驗結果，確含第二級毒品安非他命、
    甲基安非他命、N,N-二甲基安非他命成分（總毛重5391公克
    ，總淨重5.28公克，驗餘淨重5.28公克），有該局99年1月2
    0日北市鑑毒字第011號鑑定書、扣案物品目錄清冊、扣案物
    品目錄表附卷可參（見同上偵查卷第11至14頁、第36頁）。
    足認被告上揭施用第二級毒品之自白與事實相符，堪予採信
    。查，被告有事實欄二所載施用毒品行為經觀察勒戒、強制
    戒治執行完畢，又於前揭觀察勒戒、強制戒治執行完畢後之
    5年內，分別因再犯施用毒品行為經追訴處罰等情，有臺灣
    高等法院被告前案紀錄表可按。本件被告施用行為固然在前
    揭觀察勒戒強制戒治執行完畢5年後再犯，惟按毒品危害防
    制條例第20條、第23條等規定觀之，就施用毒品者，祇於「
    初犯」及「五年後再犯」二種情形，有其追訴條件之限制，
    即須於初犯經觀察、勒戒或強制戒治釋放後，5年內均無施
    用毒品之行為，始能認其前所實施之觀察、勒戒或強制戒治
    已足遮斷毒癮，而得於5年後再犯時，再予適用初犯之規定
    ，重行觀察、勒戒等程序。倘5年內已經再犯，被依法追訴
    處罰，縱其第3次（或第3次以上）施用毒品之時間在初犯釋
    放5年以後，即與「五年後再犯」之情形有別，且因已於「
    五年內再犯」，顯見其再犯率甚高，原實施觀察、勒戒或強
    制戒治，已無法收其實效，而無5年戒斷期之存在，自無再
    經觀察、勒戒及強制戒治之必要，應得逕行追訴處罰（最高
    法院95年度第7次刑事庭會議紀錄、95年度台上字第1071號
    判決意旨參照）。從而本件事證已臻明確，應依法論科。
三、核被告所為，係犯毒品危害防制條例第10條第2項之施用第
    二級毒品罪。其於施用前後持有第二級毒品安非他命、甲基
    安非他命之低度行為，應為施用之高度行為所吸收，不另論
    罪。查被告有如事實欄二所載犯罪科刑及執行之紀錄，有臺
    灣高等法院被告前案紀錄表在卷可稽，是被告於有期徒刑執
    行完畢後5年內，故意再犯本件有期徒刑以上之罪，應依刑
    法第47條第1項之規定，論以累犯，並加重其刑至2分之1。
    至被告雖於本院審理時表示其本身有精神異樣，並提出臺北
    市立聯合醫院忠孝院區診斷證明書等件為據，然查被告並未
    因患有精神疾病而領有殘障手冊，此據被告供述於卷，又被
    告於本院審理時陳述神態、精神狀況俱屬正常、意識清晰，
    並有從事包工程業務，因身體不適才吸毒，亦據被告供陳於
    卷（見本院卷第40頁），是被告於行為時應無精神障礙或心
    智缺陷而致使其不能辨識行為違法或欠缺，抑或有顯著減低
    之情，附此敘明。爰審酌被告歷經觀察勒戒之矯治處遇，仍
    無法戒除毒癮；又其曾有如事實欄所載之施用毒品前案，卻
    無法戒慎警惕，顯見其毒癮不輕；惟被告之犯罪行為主要係
    戕害自身，並未直接積極損害他人之利益，另參酌被告曾經
    施用毒品之次數，以及犯罪後坦承施用第二級毒品犯行，態
    度尚可，並為患有情感性精神分裂疾患，有上開臺北市立聯
    合醫院忠孝院區診斷證明書可稽等一切情狀，量處如主文所
    示之刑，並諭知易科罰金之折算標準。
四、末查，扣案之白色透明晶體3包，經送臺北市政府警察局以
    氣相層析質譜分析法鑑驗結果，確含第二級毒品安非他命、
    甲基安非他命、N,N-二甲基安非他命成分（總毛重5391公克
    ，總淨重5.28公克，驗餘淨重5.28公克），應依毒品危害防
    制條例第18條第1項前段規定宣告沒收銷燬之，另包裝上開
    白色透明晶體之空包裝袋3只，有防止毒品裸露、逸出及潮
    濕之功用，並便於攜帶使用，及玻璃球2個、吸管1支均係被
    告所有，供渠犯罪所用之物，應依法宣告沒收。
據上論斷，應依刑事訴訟法第284條之1、第273條之1第1項、第2
99條第1項前段，毒品危害防制條例第10條第2項、第18條第1項
前段，刑法第11條前段、第47條第1項、第41條第1項前段、第38
條第1項第2款，判決如主文。
本案經檢察官劉文婷到庭執行職務。
中    華    民    國    99    年     3    月    26    日
                  刑事第十庭    法  官    呂煜仁
上正本證明與原本無異。
如不服本判決應於收受送達後10日內向本院提出上訴書狀，並應
敘述具體理由；其未敘述上訴理由者，應於上訴期間屆滿後20日
內向本院補提理由書（均須按他造當事人之人數附繕本）「切勿
逕送上級法院」。
                                書記官    曹尚卿
中    華    民    國    99    年    3     月    26    日
附錄本案論罪科刑法條全文：
毒品危害防制條例第10條第2項：
施用第二級毒品者，處三年以下有期徒刑。

司法院資訊處製作；財團法人民間司法改革基金會備份。
